臺灣臺北地方法院民事判決　　　　　　　　　　　　九十三年度訴字第三四二四號
　　原　　　告　國祥冷凍機械股份有限公司
　　法定代理人　丁○○
　　訴訟代理人　丙○○
　　　　　　　　乙○○
　　被　　　告　榮福股份有限公司
　　法定代理人　甲○○
　　訴訟代理人　凌見臣律師
當事人間請求給付貨款事件，本院於民國九十三年十一月十九日言詞辯論終結，判決
如下：
    主  文
被告應給付原告新台幣貳佰拾玖萬肆仟元，及自民國九十三年八月十九日起至清償
日止，按週年利率百分之五計算之利息。
原告其餘之訴駁回。
訴訟費用由被告負擔七分之六，餘由原告負擔。
本判決原告勝訴部分，於原告以新台幣捌拾萬元供擔保後，得假執行；被告如以新臺
幣貳佰拾玖萬肆仟元為原告供擔保後，得免予假執行。
原告其餘假執行之聲請駁回。
    事實及理由
壹、原告主張：被告榮福股份有限公司（下稱榮福公司）向原告訂購風機設備等貨物
    ，要求送達至「陸光三村二期排煙風機設備工程」之工地，約定總貨款為新台幣
    （下同）三百九十九萬元（含稅），並訂立材料買賣契約書（下稱系爭買賣契約
    ），付款條件為：訂金百分之三十，業主計價付款後三日內給付百分之六十，工
    程消防設備消防檢查通過後給付尾款百分之十。原告依約交貨完畢，業主已計價
    付款予被告，且本工程業經消防檢查合格，依約被告應付清貨款，惟被告僅給付
    百分之三十即訂金一百一十九萬七千元，另餘款百分之七十即二百七十九萬三千
    元未給付，為此提起本件訴訟等語。並聲明：（一）被告應給付原告二百七十九
    萬三千元，及自起訴狀繕本送達被告之翌日起至清償日止，按年息百分之五計算
    之利息。（二）願供擔保請准予宣告假執行。
貳、被告則以：業主即桃園縣政府以被告逾期完工為由拒絕計價付款，且工程消防設
    備消防檢查尚未通過，依兩造訂立之材料買賣契約書第七條第二項、第三項之約
    定，付款條件尚未成就，被告並無給付之義務，原告請求並無理由等語置辯。並
    聲明：（一）原告之訴及假執行之聲請均駁回（二）如受不利判決，被告願供擔
    保請准宣告免為假執行。
參、兩造不爭執之事實：
一、兩造有訂立系爭買賣契約書（原證一）。
二、系爭賣賣契約書之總價為三百九十九萬元，被告已經給付訂金百分之三十，計一
    百一十九萬七千元，其餘業主計價付款後三日內應付百分之六十貨款，以及消防
    檢查通過後應給付之尾款百分之十則尚未給付。
肆、得心證之理由：原告請求被告給付其餘貨款，為被告拒絕，並以前揭情詞置辯，
    故本件應審究者為：桃園縣政府是否已經計價付款，以及工程消防檢查是否已經
    通過。茲分述如下：
一、貨款百分之六十部分：依系爭買賣契約第七條第二款約定：「貨款：交貨後，待
    業主計價付款後三日內給付合約價款百分之六十現金票計新臺幣貳佰拾玖萬肆
    仟元整。」，而被告所承包之「桃園縣陸光三村合建國宅第二期水電工程」，已
    經於九十二年七月三十日複驗合格，第三十二次估驗金額經符合，惟因業主桃園
    縣政府主張被告逾期完工三百七十二天，致逾期罰款金額超出應核發工程款金額
    而不予發款等情，有被告提出之中華民國仲裁協會仲裁聲請狀（被證二）、陸光
    三村合建國宅第二期水電工程工程竣工覆驗紀錄、桃園縣政府九二年六月十六日
    府城企字第０９２０１２１８３６號函等件為憑，且經本院向桃園縣政府函查確
    認（桃園縣政府九十三年十月五日府城國字第０９３０２５７２８２號函）。故
    被告承包之工程已經全部完工，並經業主桃園縣政府估驗計價，僅因扣除逾期罰
    款後金額為負數無工程款可付，而此逾期罰款為被告與桃園縣政府間之違約金約
    定（見前開工程契約第十八條），縱有逾期完工情事，亦屬於被告責任，並非可
    歸責於原告之事由，依前開契約文義解釋，應認業主已經計價付款，被告付款之
    條件已經成就，被告辯稱桃園縣政府尚未計價付款，付款條件尚未成就云云，諉
    無足採，原告請求被告給付此部分貨款二百三十九萬四千元，即屬有據。
二、尾款百分之十部分：依系爭買賣契約第七條第三款約定：「本工程消防設備消防
    檢查通過後，付尾款百分之十。」。經查，被告承包水電工程所在之「桃園縣陸
    光三村合建國宅第二期」（下稱前開國宅）之消防設備檢查未完成，所需書面資
    料尚在補件送審中，有桃園縣政府九十三年十月五日府城國字第０９３０２５７
    ２８２號函、中華民國仲裁協會九十二年仲聲字第一五四號仲裁事件第三次詢問
    會紀錄可憑（被證三），應認前開國宅之消防設備檢查尚未通過，系爭買賣契約
    之尾款付款條約尚未成就，被告自得拒絕付款。原告雖另提出前開國宅之使用執
    照，主張前開國宅應已通過消防檢查云云，惟前開國宅屬於供公眾居住、營業之
    建築物（依使用執照第一層為店鋪及活動中心、第二層至第九層為集合住宅），
    依建築法第七十二條、第五條之規定，應於桃園縣主管機關會同消防主管機關檢
    查消防設備合格後方得發給使用執照，一般情形固然可以使用執照已經發給，推
    論前開國宅已通過消防檢查，惟此推論僅使被告就消防設備檢查未完成之特殊情
    事負舉證責任而已，並不能因此確認前開國宅之消防設備已經檢查完成。依前開
    桃園縣政府之回函及被告提出之仲裁詢問紀錄，既可證明前開國宅尚未通過消防
    檢查，則前項推論與事實不符，原告此部分主張，即無可採。
三、綜上所述，原告主張被告承包之工程已經業主桃園縣政府估驗計價，僅因扣除逾
    期罰款後金額為負數無工程款可付，依系爭買賣契約第七條第二款約定，應付貨
    款百分之六十部分為可採，被告就此部分所辯為不可採；原告另主張前開國宅之
    消防設備已經通過檢查，為無可採，被告抗辯其餘百分之十尾款不應付款等語，
    為可採。從而，原告依系爭買賣契約，請求被告給付貨款，於二百三十九萬四千
    元，及自起訴狀繕本送達被告之翌日（九十三年八月十九日）起至清償日止，按
    年息百分之五計算之利息範圍內，為有理由，應予准許，逾此範圍之請求，為無
    理由，應予駁回。
伍、假執行之宣告：
    原告及被告陳明願供擔保，為假執行及免假執行之聲請，就原告勝訴部分核無不
    合，茲酌定相當之擔保金額，予以准許；至原告敗訴部分，假執行之聲請失其依
    據，應併予駁回。
陸、訴訟費用負擔之依據：民事訴訟法第七十九條。
中　　　華　　　民　　　國　　九十三　　年　　 十二 　　月　　　八　　　日
                                        民事第五庭  法  官    張松鈞
正本係照原本作成
如對本判決上訴，須於判決送達後廿日內向本院提出上訴狀
中　　　華　　　民　　　國　　九十三　　年　　 十二 　　月　　　八　　　日
                                                    書記官    黃媚鵑
附錄：
民事訴訟法第三百九十二條：
法院得宣告非經原告預供擔保，不得為假執行。
法院得依聲請或依職權，宣告被告預供擔保，或將請求標的物提存而免為假執行。
依前項規定預供擔保或提存而免為假執行，應於執行標的物拍定、變賣或物之交付前
為之。
